臺灣高等法院刑事判決　　　　　　　　99年度上易字第2686號
上　訴　人
即　被　告　原聰
上列上訴人因恐嚇案件，不服臺灣臺北地方法院98年度易字第25
04號，中華民國99年10月21日第一審判決（起訴案號：臺灣臺北
地方法院檢察署97年度偵字第26126號），提起上訴，本院判決
如下：
    主  文
上訴駁回。
    事實及理由
一、本案經本院審理結果，認第一審以被告原聰犯刑法第346 條
    第3項、第1項之恐嚇取財未遂罪，判處有期徒刑6 月，並諭
    知易科罰金之折算標準。其認事用法及量刑均無不當，應予
    維持，並引用第一審判決書記載之事實、證據及理由（如附
    件）。
二、被告上訴意旨略以：我於民國97年9 月23日在劉承典辦公室
    並沒有提到「新臺幣（下同）400 萬」、「砍手、砍腳」、
    「明天有100 個人會來」等語，因為當時劉承典不在，我沒
    必要跟其他人講內容，從張孟茹、蕭琬育、周其海在法院之
    陳述，當時我及該3 人均在同一房間，不應有所差異，可知
    有人更換事實及斷章取義，9月23 日恐嚇傳真沒有我的號碼
    ，不是我所製造，可證是劉承典自己偽造恐嚇文件和中文翻
    譯，否則女律師不可能於9月23 日迅速看到中文翻譯，是劉
    承典恐嚇周其海使用偽造過的傳真內容，而我與女律師都是
    使用英文交談，果真要恐嚇，也會使用英文恐嚇。劉承典所
    提出我與北陸簽訂的協議條約是北陸偽造的，因為西元2005
    年1 月生意完成後，該協議已由雙方當場撕毀。劉承典說和
    北陸沒有關係是不對的，因為他所使用的文書信件，都顯示
    他是北陸台北的董事長，又律師會為了保護客戶而說謊，原
    判決以張孟茹是律師所述可採是不對的，我並沒有問劉承典
    任何事情，所以也沒有原判決所述到劉承典公司詢問及釐清
    與北陸劉承典生意往來之佣金未支付等事，事實上我到劉承
    典公司是去了解不良品出貨事實及詢問北陸為何遲延不支付
    400 萬元原因，但沒有談到任何事，因為劉承典避不見面，
    我如何恐嚇取財？而原判決雖謂不良品出貨已是3 年前之事
    ，但我一直持續詢問北陸及劉承典，豈有2 年後不能詢問之
    理，何況周其海在法庭上也承認他們出貨是殘材，「斷手」
    在日本語的意思是「終止關係」，蕭琬育連這簡單的日語也
    不清楚，顯見她不懂我的日語會話，這種種證據足資證明劉
    承典、周其海、蕭琬育、張孟茹偽證，原審是誤判。
三、經查：上訴人即被告原聰於97年9 月23日前往臺北市○○區
    ○○路274號5 樓優鍾公司向劉承典索討400萬元，因劉承典
    不在公司內，由律師張孟茹、優鍾公司員工周其海、蕭琬育
    等人出面處理，被告即以日語表示：因為劉承典有去報警，
    警方有去制止，有傷到一些人，希望要劉承典拿出一些錢來
    ，由其幫忙安撫那些人，若不照著去做，那些人可能會來找
    麻煩，及隔天會有一百多位竹聯幫份子來公司找麻煩等語，
    並以手勢比劃砍斷手腳之動作，以此明示及暗示如不按指示
    付錢，將有黑道人士以暴力手段，加害優鍾公司所屬人員生
    命、身體之方式恫嚇，致蕭琬育、周其海、劉承典等人心生
    畏懼而報警處理，因而未得逞等情，業據原判決於理由中詳
    敘其所憑之證據及認定之理由，經核並未悖於經驗及論理法
    則。被告上訴意旨雖指伊當時在優鍾公司所述「斷手」，在
    日本語係終止關係之意，證人蕭琬育日語程度無法理解伊意
    云云，然證人蕭琬育之日語程度足以理解被告於前揭時地所
    述內容，已據原判決載述甚明，且被告於前揭時地講要斷手
    斷腳等語，尚有證人周其海在場聽聞，況被告當時又配合手
    勢動作，均難認係要告以「終止關係」，是被告此部分上訴
    理由，並無可採。又證人周其海、張孟茹於原審審理時固僅
    分別證稱：有看到被告比手勢比臉、被告有用一手揮砍另一
    手的動作等語（見原審卷第123頁、第166頁反面），然被告
    於前揭時地有講要斷手斷腳等語，迭據證人周其海於警詢、
    偵查及原審審理時證述明確（見偵卷第29頁、第111 頁、原
    審卷第120頁反面、第121頁），而證人張孟茹亦於原審審理
    時證稱：當時即使隔著桌子也有清楚看到被告比出動作，因
    為他的手高出桌面，事實上他手還有再往下揮，但因為在桌
    下，我沒有往下看等語（見原審卷第167 頁），核與證人蕭
    琬育於原審審理時所述：「（被告問：我到你們會議室時，
    你是不是坐在我的對面？）坐在我的斜對面」、「（被告問
    ：你應該看不到我的腳？）可是你的手有在上面比劃，也有
    往下面比劃」等語相符（見原審卷第117 頁反面），再參以
    被告於詰問證人周其海時所提及之問題亦是：「當時在會議
    室談這件事情時，大家都坐著，會議室的桌子蠻高的，你怎
    麼看得到斷腳這樣的動作」等語（見原審卷第123 頁），足
    徵被告比劃腳的動作時，是因桌子過高而不明顯，故縱證人
    周其海、張孟茹沒有看到比腳的動作，亦不足憑為有利於被
    告之認定。被告辯稱證人蕭琬育、周其海與張孟茹關於比劃
    手、腳部分所述不符，應係偽證云云，並無足取。又被告於
    前揭時地先以英文與張孟茹律師交談，嗣後即以日語出言恐
    嚇一節，固據證人張孟茹證述在卷（見原審卷第166 頁反面
    ），惟查被告有出言恐嚇取財，已如前述，至其為何捨英文
    而改以日本語出言恐嚇取財，要與本案無涉，尚難因此推論
    其無恐嚇取財犯行。被告雖以伊係前往劉承典公司了解北陸
    公司不良品出貨情形及延不支付400 萬元之原因云云為上訴
    意理由，然其始終未能提出是何不良品出貨情形及北陸公司
    應給付400 萬元之依據，又縱北陸公司有不良品出貨情形及
    應給付某公司400 萬元，究與其有何關聯？其有何與北陸公
    司或劉承典洽談權利？凡此被告均未能提供證據供本院調查
    ，是其此部分亦乏證據足資佐證，本院自難採信。綜上所述
    ，被告上訴否認犯罪，並無理由，應予駁回。
據上論斷，應依刑事訴訟法第373條、第368條，判決如主文。
本案經檢察官林炳雄到庭執行職務。
中    華    民    國   100    年    3     月    8     日
                  刑事第二十二庭審判長法  官  郭雅美
                                      法  官  洪于智
                                      法  官  李麗珠
以上正本證明與原本無異。
不得上訴。
                                      書記官  陳禹任
中    華    民    國   100    年    3     月    14    日
附錄：本案論罪科刑法條全文
中華民國刑法第346條
（恐嚇取財得利罪）
意圖為自己或第三人不法之所有，以恐嚇使人將本人或第三人之
物交付者，處6月以上5年以下有期徒刑，得併科1千元以下罰金
。
以前項方法得財產上不法之利益，或使第三人得之者，亦同。
前二項之未遂犯罰之。